【裁判字號】    91,上訴,3468
【裁判日期】    920225
【裁判案由】    偽造文書等
【裁判全文】
臺灣高等法院刑事判決                          九十一年度上訴字第三四六八號
    上  訴  人
    即  被  告  乙○○
    選任辯護人  陳鎮宏  律師
                藍弘仁  律師
    自  訴  人  甲○○
    代  理  人  丙○○  律師
                己○○  律師
右上訴人因偽造文書等案件，不服臺灣臺北地方法院九十年度自字第五二三號，中華
民國九十一年十月七日第一審判決，提起上訴，本院判決如左：
    主    文
原判決關於乙○○部分撤銷。
乙○○行使偽造私文書，足以生損害於他人，處有期徒刑壹年。
偽造甲○○印章壹顆及印文壹佰陸拾柒枚（附於立心系統科技股份有限公司股票背面
受讓人處）均沒收。
    事   實
一、乙○○係立心系統科技股份有限公司（下稱立心公司）負責人；於民國八十九年
    三至五月間，另行籌設邁台網路多媒體股份有限公司（下稱邁台公司），邀甲○○參與投資新台幣（以下同）五百萬元，甲○○於八十九年五月二十二日匯款五
    百萬元入邁台公司設於中華商業銀行信義分行活期存款帳戶（00000000000000、
    由乙○○申請開立，憑乙○○所留存一式印文即可提領帳戶內款項）。嗣因邁台
    公司募股不理想，集資籌設未能成功，經決議停止籌設。嗣乙○○遂邀甲○○直
    接投資立心公司，而以先前匯入邁台公司之五百萬元投資款，可轉為投資立心公
    司之投資款，甲○○亦有意投資立心公司，經乙○○提議，遂與之磋商轉換投資
    之相關事宜，惟雙方就認購立心公司之股價，一直無法敲定（立心公司之認股價
    ，剛開始磋商時乙○○不同意以一股三十元轉給甲○○；惟嗣後因股價迅速下滑
    ，甲○○不同意以一股三十元承接），乙○○在雙方仍未就甲○○投資立心公司
    之股價，達成共識之情況下，即委請不知情之刻印之人偽刻甲○○印章一顆，再
    委請不知情之職員，持該偽造之甲○○印章，在立心公司股東王能宏之股票背面
    受讓人處用印一百六十七枚（一張股票一枚），偽造甲○○受讓王能宏名義一百
    六十七張立心公司股票，再指使立心公司不知情之經理戊○○，將上開一百六十
    七張立心公司股票及甲○○印章，持交甲○○，足以生損害於甲○○。
二、案經被害人甲○○提起自訴。
    理   由
一、訊據上訴人即被告乙○○固坦承於八十九年六月十九日委託立心公司職員，自上
    開邁台公司設於中華商業銀行信義分行活期存款帳戶具領六百二十八萬三千八百
    八十元現金；及指示戊○○持交立心公司股票一百六十七張及甲○○印章一顆予
    甲○○。惟矢口否認有偽造文書之犯行，辯稱：自訴人甲○○投資邁台公司之五
    百萬元，同意以一股三十元價格，轉投資立心公司；自訴人曾提供
    公司，足證自訴人確曾同意系爭股票移轉過戶，且自訴人之印章雖非自訴人所提
    供，惟此乃立心公司為出售原股東之股份予新股東時一起代刻之十只之一，係依
    自訴人與其他新股東依立心公司先前關於增資方式及出售原股東所持股份之決議
    ，並由立心公司統一辦理所致，且此業務係立心公司管理部門負責，伊並未過問
    云云。
二、惟查：
（一）右開事實迭據自訴人即被害人甲○○指訴不移，甲○○並稱：邁台公司集資籌
      曾建議伊以上開五百萬元款項改認立心公司之增資股，伊則要求應先確認增資
      股之認股價，伊才能決定要認股與否，伊從未與被告乙○○達成認股價格之協
      議等語。
（二）又查自訴人即被害人甲○○除指訴從未與被告乙○○達成認股價格之協議外。
      復徵諸當時參與關於股價及股份協商過程之被告公司所派證人陳昇佑於原審證
      稱：「在今年年初、年中，擔任總經理乙○○特助，總經理賦予與邀請甲○○
      到認同地點協商，．．．．我們曾就議題完成任務，．．．．他們都有到場針
      對議題談，在場有我、乙○○、甲○○跟他媽媽、丁○○，．．．．在去年第
      一次接到甲○○給我們存證信函過後一個月時間，與甲○○敲定此地點、時間
      ，那天所談是股票退還的事，．．．．在我印象中是投資事宜雙方面認知不同
      」等語（見原審卷第二○四頁至第二○七頁）。另時任被告公司管理部經理證
      人戊○○亦證稱：「當時我與乙○○有參與，共四個人，當初甲○○同意集資
      邁台轉到立心，．．．．當天的協議邁台資金可以轉到立心，認購的金額等立
      心的股東確定金額後再跟甲○○談，甲○○希望有書面的認股協議書，敲定的
      金額沒有決議」、「（自訴人是否同意以三十元認購股票？）在那次與沈先生
      的會議同意，有時候在電話中又不同意，但甲○○一直抱怨股價太高」等語（
      見原審卷一第二四○頁、第二百四十三頁），是此，被告雖辯稱系爭認股為三
      十元，有經自訴人同意，然與前項證詞不符，又不能提出確切證據，俾供作為
      有利之事證，且徵諸上開二位證人所證，顯見自訴人執稱一開始不同意認購每
      股三十元股價，洵屬有據。
（三）被告乙○○雖以自訴人曾提供
      十元認購立心公司股票云云。惟自訴人之提供
      請自訴人為顧問（被告乙○○坦承甲○○曾為立心公司顧問），該公司為辦理
      付款或稅務，因而要求自訴人提供
      無關。再者，被告於九十一年一月二十一日答辯狀稱：「增資方式並定由立心
      原股東按比例增資，新投資人則向原股東購買股份，此有立心八十九年六月九
      日之股東會議記錄可稽，會議中並授權被告乙○○代為處理出售股票乙事」、
      「新投資人中，有自訴人甲○○及洪慶長、莊基明、戴誠志等四人願改投資立
      心，金額合計為八、二八四、八○○元，其中包括甲○○之五百萬元，王啟能
      基於立心原股東之授權，於六月十九日將六、二八三、八八○元轉入自己之戶
      頭」（見原審卷二第二十二頁至二十七頁），惟觀被告所附之股東會議記錄（
      見原審卷二第二十六頁、第二十七頁），並無立心公司股東之印鑑，亦無公司
      印鑑章，該記錄真實性已有可疑；或退萬步言之，苟該記錄果為真實，該記錄
      中並未明文授權被告乙○○代為處理出售股票。且徵諸前開證人戊○○證稱：
      「（自訴人與被告乙○○的股票是否達成合意？）我沒有辦法回答，當時到現
      在，當初只是口頭談到股價的議題，是他們股東間之買賣關係，我不曉得他們
      有無同意」、「帳匯到立心的時候，我才知道，但此過程如何我不知道」（見
      原審卷二第二四三頁）、「三十元部分甲○○有無同意，沒有書面資料，我並
      不能很確定」等語（見本院卷九十一年十二月十九日訊問筆錄）。又佐以被告
      於本院供稱：「八十九年六月七日退回股款會議上丁○○、戊○○也有參加，
      當晚說明不參與投資隔天退回股款，丁○○以證人身分應該可以說明我們有得
      到甲○○同意」等語（見本院卷九十二年一月二十三日訊問筆錄），而證人丁○○於本院證稱：「當天會議有提到股價之事，但並沒有結論」、「（談到股
      價係指為何？）舊公司轉投資新公司股價之價差，當天並沒有結論」等語（見
      本院卷九十二年一月二十三日訊問筆錄），佐以原審卷附之自訴人之存證信函
      及律師函可稽（見原審卷一第七頁、第十二頁），顯見被告所辯認股之股價已
      經自訴人同意云云，顯然無據。
（四）綜上所述，自訴人並無同意或授權以每股三十元認購立心公司股票，而股票又
      須要本人的印章方可過戶，顯然被告擅以該三十元價格偽刻自訴人之印章，而
      逕為過戶予自訴人，其行使造偽文書之犯行，洵堪認定，依法應予論科。
三、查被告乙○○雖係立心公司之負責人，惟其未經自訴人之同意或授權，在雙方仍
    未就甲○○投資立心公司之股價，達成共識之情況下，即委請不知情之刻印之人
    偽刻甲○○印章一顆，再委請不知情之職員，持該偽造之甲○○印章，在立心公
    司王能宏名義之股票背面受讓人處用印一百六十七枚（一張股票一枚），偽造甲○○受讓該一百六十七張股票，自足生損害於自訴人，核其所為係犯刑法第二百
    十六條、第二百十條行使偽造私文書罪，其利用上開不知情之人犯罪，為間接正
    犯。其偽造甲○○印章一顆及印文一百六十七枚，均係偽造私文書之階段行為，
    不另論罪；其接續偽造甲○○受讓一百六十七張股票行為，係接續犯，又偽造私
    文書之低度行為，為高度之行使行為所吸收，均不另論罪。
四、原審以被告罪證明確，依法論科，原非無見，惟查自訴人自承就原投資邁台公司
    之五百萬元於邁台公司未成立後，同意轉投資被告王啟能所經營之立心公司，亦
    經證人陳昇佑、戊○○及丁○○證述明確，且被告亦將原屬股東王能宏所有之股
    票以每股三十元之價格轉讓予自訴人，並將股票交付自訴人，縱自訴人對該股價
    與被告尚未達成一致，而涉有偽造文書，惟難認被告有侵占該五百萬元之犯意，
    自難以侵占罪相繩。原審不察，遽論被告另犯侵占罪，自有未洽，被告上訴意旨
    指摘原判決不當，為有理由，應由本院將原判決撤銷改判。爰審酌被告乙○○之
    素行、智識程度、與被害人之關係、犯罪之動機、目的、手段、危害程度、犯罪
    後迄未與被害人達成和解，及犯罪後之態度等一切情況，量處有期徒刑壹年。
    另偽造自訴人甲○○之印章一顆，及在立心公司原王能宏名義之股票背面受讓人
    處偽造之甲○○印文一百六十七枚，均沒收。
五、自訴意旨另以被告乙○○係立心系統科技股份有限公司（下稱立心公司）負責人
    ，竟意圖為自己不法之所有，將甲○○匯入邁台公司之五百萬元侵占入己，認另
    犯有刑法第三百三十五條第一項之侵占罪及同法第三百四十二條第一項背信罪嫌
    云云。經查：自訴人自承其投資邁台公司之款項同意轉投資立心公司，僅係股價
    未經談妥而已，被告就該投資款並無不法所有之意圖，亦無易持有為所有之犯行
    ，已詳如前述，尚乏證據足以證明被告乙○○有侵占之行為。又查自訴人同意將
    五百萬元轉投資於立心公司，被告即將公司股東乙○○之股票轉讓予自訴人收受
    ，被告自始並無受自訴人之委任，與背信罪之構成要件尚有不符，此外經調查又
    無積極證據足以證明被告乙○○確有背信犯行，均屬不能證明被告犯有侵占、背
    信罪。惟自訴意旨認此部分與首開論罪部分有方法、目的之牽連關係，爰不另為
    無罪之諭知，併予敘明。
據上論斷，應依刑事訴訟法第三百四十三條、第三百六十九第一項前段、第三百六十
四條、第二百九十九條第一項前段，刑法第二百十六條、第二百十條、第二百十九條
，判決如主文。
中      華      民      國     九十二     年    二    月    二十五      日
                            臺灣高等法院刑事第十五庭
                                審判長法  官  房  阿  生
                                      法  官  雷  元  結
                                      法  官  蔡  光  治
右正本證明與原本無異。
如不服本判決應於收受送達後十日內向本院提出上訴書狀，其未敘述上訴之理由者並
得於提起上訴後十日內向本院補提理由書（均須按他造當事人之人數附繕本）。
                                      書記官  王  才  生
中      華      民      國    九十二    年      三      月      四      日
附錄：本案論罪科刑法條全文
刑法第二百十六條
行使第二百十條至第二百十五條之文書者，依偽造、變造文書或登載不實事項或使登
載不實事項之規定處斷。
刑法第二百十條
偽造、變造私文書，足以生損害於公眾或他人者，處五年以下有期徒刑。


司法院資訊處製作；財團法人民間司法改革基金會備份。
